臺灣臺中地方法院刑事裁定　　　　　　　　　　　　　九十三年度聲判字第七六號
　　聲　請　人
　　即　告訴人　甲○○○○經紀業股份有限公司
　　代　表　人　陳永欽
　　代　理　人　楊永吉律師
　　被　　　告　乙○○
右列聲請人因告訴被告侵占等案件，不服臺灣高等法院臺中分院檢察署檢察長駁回再
議之處分（九十三年度上聲議字第一三○三號），聲請交付審判，本院裁定如左：
    主  文
聲請駁回。
    理  由
一、聲請交付審判意旨略以：（一）聲請人甲○○○○經紀業股份有限公司（下稱永
    春公司）所指摘不利被告乙○○之事證未經檢察機關詳為調查或斟酌：按本案證
    人蔡瑞林係遭告訴人永春公司開除之員工，與公司間既有間隙，其證詞是否足可
    採信，本非無疑；又傳喚證人蔡瑞林出庭作證，但未同時通知告訴人到庭對質或
    陳述意見，即片面採證人之證言，恐失偏頗；另證人蔡瑞林作證所稱，不外乎強
調當初陳永欽（告訴人公司負責人）曾表示此案特別，不想計較等語；惟被告有
    無為自己不法利得或損害永春公司之意圖乃主觀之構成要件，縱證人所稱屬實，
    亦僅表示告訴人永春公司事後似不追究被告之職務上責任或民事責任，尚不得推
    論被告並無為自己不法利得或損害聲請人公司之意圖。（二）不起訴處分書所載
    理由違背經驗法則、論理法則：不起訴處分書採被告之辯詞，認為被告向買主高
    文賢收取之新台幣（下同）十五萬六千五百元佣金，其中仲介費十三萬九千元，
    確實已由張素貞收取，只因系爭不動產交易買方貸款金額過高，案子成案與否還
    是問題，賣方並未交付佣金，致案件尚未終結，一時尚難核算雙方各應分得之利
    潤，被告乃暫時保管已收之佣金，其主觀上應無侵占區區八千七百五十元之必要
    ；惟此推斷實有疑義，蓋因當初契約書明定須將所收款項繳回，即在避免人謀不
    臧，尤其類此系爭案件正因為金額龐大，又是否成案還未確定，最容易為人利用
    而刻意隱瞞，上下其手，是以此案件倘未及時發現，侵占金額豈是區區八千七百
    五十元，而檢察官以一定客觀事實推定被告主觀上應無侵占八千七百五十元之必
    要，恐有本末倒置，反果為因之嫌，是臺灣高等法院臺中分院檢察署檢察長駁回
    告訴人再議之處分即有不當，爰依法聲請交付審判云云。
二、按告訴人不服上級法院檢察署檢察長或檢察總長認再議為無理由而駁回之處分者
    ，得於接受處分書後十日內委任律師提出理由狀，向該管第一審法院聲請交付審
    判，刑事訴訟法第二百五十八條之一定有明文。本件聲請人以被告涉犯業務侵占
    等罪，向臺灣臺中地方法院檢察署檢察官提出告訴，經檢察官於民國九十三年九
    月十四日以九十二年度偵字第二一四三九號為不起訴處分後，聲請人不服，聲請
    再議，經臺灣高等法院臺中分院檢察署檢察長認再議為無理由，於九十三年十月
    十二日以九十三年度上聲議字第一三○三號駁回再議，聲請人於九十三年十月十
    三日收受該駁回再議處分書，並於九十三年十月二十二日委任楊永吉律師提出理
    由狀，向本院聲請交付審判等情，有上開處分書、送達證書附於臺灣高等法院臺
    中分院檢察署前開案卷可稽，經本院調閱該卷查明無訛，復有刑事交付審判理由
    狀附於本院案卷可稽。
三、次按法院認交付審判之聲請不合法或無理由者，應駁回之，刑事訴訟法第二百五
    十八條之三第二項前段亦定有明文。又刑事訴訟法於九十一年二月八日經修正公
    布，新增前述第二百五十八條之一規定，此乃對於「檢察官不起訴或緩起訴裁量
    權」制衡之一種外部監督機制，此時，法院僅在就檢察官所為不起訴或緩起訴之
    處分是否正確加以審查，以防止檢察機關濫權，依此立法精神，法院就聲請交付
    審判案件之審查，所謂「得為必要之調查」，其調查證據之範圍，自應以偵查中
    曾顯現之證據為限，不可就告訴人新提出之證據再為調查，亦不可蒐集偵查卷以
    外之證據。又依新修正刑事訴訟法第二百六十條對於不起訴處分已確定或緩起訴
    處分期滿未經撤銷者得再行起訴之規定，其立法理由說明，本條所謂不起訴處分
    已確定者，係包括「聲請法院交付審判復經駁回者」之情形在內，則法院就聲請
    交付審判案件之審查，所謂「得為必要之調查」，其調查證據範圍，自更應以偵
    查中曾顯現之證據為限，不得就告訴人新提出之證據再為調查，亦不可蒐集偵查
    卷以外之證據，否則，將與刑事訴訟法第二百六十條之再行起訴規定，混淆不清
    ，亦將使法院兼任檢察官而有回復「糾問制度」之虞。且法院裁定交付審判之前
    提，必須偵查卷內所存證據已符合刑事訴訟法第二百五十一條第一項規定「足認
    被告有犯罪嫌疑」檢察官應提起公訴之情形，亦即該案件已經跨越起訴門檻，否
    則，縱或法院對於檢察官所認定之基礎事實有不同判斷，但如該案件仍須另行蒐
    證、偵查，始能判斷應否交付審判者，因交付審判審查制度並無如同再議救濟制
    度得發回原檢察官繼續偵查之設計，法院仍應依同法第二百五十八條之三第二項
    前段規定，以聲請為無理由裁定駁回。經查：
（一）按意圖為自己或第三人不法之所有，而侵占自己持有他人之物者，為普通侵占
      罪，刑法第三百三十五條第一項定有明文，又對於業務上所持有之物，犯上開
      第一項之罪者，為業務侵占罪，同法第三百三十六條第二項亦有明文規定。所
      謂侵占係指行為人在外表上足以顯示其將持有物據為己有的行為，必須在客觀
      上得以顯示出行為人不法所有意思的實現，亦即行為人所為的行為必須足以讓
      第三人得以認識，行為人有意使有權限者對於某物或某物所附著的價值形成持
      續的分離。而查，本件被告向買方高文賢所收取十五萬六千五百元佣金中之十
      三萬九千元，確已交予賣方張素真收取，並由張素真在收款憑證共同簽名等情
      ，業據證人張素真於偵查中結證無訛，且有收款憑證存卷可稽（詳見九十二年
      度偵字第二一四三九號偵訊筆錄第三七頁），可見被告辯稱其並無隱瞞業已收
      取前揭佣金之情事，尚無侵占該件買賣佣金及背信等意圖等語，已屬有據。
（二）至告訴人永春公司固另指陳證人蔡瑞林係遭告訴人永春公司開除之員工，與公
      司間既有間隙，其證詞是否足可採信，本非無疑；又傳喚證人蔡瑞林出庭作證
      ，但未同時通知告訴人永春公司到庭對質或陳述意見，即片面採證人之證言，
      恐失偏頗云云。然查，被告辯稱前揭不動產交易之買方貸款金額過高，且因買
      方高文賢交付佣金時，賣方並未交付佣金，致案件未終結，又該案先前已呈報
      聲請人公司作銀行履約保證案件，買賣當事人事後索取正式發票等情，既核與
      證人蔡瑞林結證陳稱：「陳永欽總經理授權我去處理乙○○的直營店終止合約
      的事，那時陳永欽及乙○○都有提到這件案子，因為他們對這件案子的銷售獎
      金有異議，其實這件案子當時尚未結案，所以獎金還沒有分配，當時陳永欽有
      跟我講，只要能和乙○○終止合約就好了，這件案子總部就不參與分配獎金。
      他的意思是要以這個作為和乙○○終止合約的條件。（問：當時陳永欽有無提
      到乙○○有侵占這件案子的獎金？）沒有，當時他是認為這案子尚未完成，買
      方那邊有貸款的問題，案子結案否還是問題，所以陳永欽說這件案子沒有也沒
      關係，只要早一點終止和乙○○的合約就好。（問：通常會成為銀行履約保證
      ，是否需呈報總部同意而無法做私件？）是的，而且總部一定要派人作現場辦
      理，所以總部不可能不知道。」（詳見九十二年度偵字第二一四三九號偵訊筆
      錄第一百零五頁）等語相符，復為聲請人永春公司之負責人陳永欽所不否認，
      可見證人蔡瑞林所言上情，顯與事實相符，自非不得作為證據，而告訴人永春
      公司指陳不利被告之事證未經檢察機關詳為調查或斟酌，即片面採信證人蔡瑞
      林之證言云云，洵屬無據。基上可見，被告辯稱前揭買賣案件確實尚未了結，
      是一時尚難核算雙方各應分得之利潤，且其先前確已呈報本件作銀行履約保證
      案件，顯然無法藏私而予侵占或有損害聲請人利益之情等語，堪予認定。
（三）另者，聲請人固復指陳契約書明定必須將所收款項繳回，即在避免人謀不臧，
      尤本案因金額龐大，且是否成案尚未確定，最是容易為人利用而刻意隱瞞，上
      下其手，倘未及時發現，侵占金額非僅區區八千七百五十元等語。惟查，被告
      先前業已呈報本件作銀行履約保證案件，且其中仲介費十三萬九千元，確實已
      由張素貞收取，既如前述，當堪認被告確實無法藏私，且聲請人對被告暫時保
      管應報繳之買方佣金，待交易確定或雙方終止委任直營契約時始作清算，應知
      之甚詳，被告並無為自己不法利得或損害聲請人公司利益之意圖甚明，而聲請
      人空言指陳倘未及時發現，恐受更高額財產損失云云，誠然係以未發生之事實
      ，推論被告可能違犯刑法上的犯罪行為，洵屬無理。準此，被告辯稱其主觀上
      應無侵占該等金額之必要，客觀上亦無侵占而不為人知之可能，其僅係暫時保
      管該等金額，並無告訴人所指之犯行等語，自堪採信。此外，復查無其他積極
      證據足認被告確有告訴人指陳之犯行及證人蔡瑞林之證言有不實之處，原偵查
      檢察官衡諸上情，而認定被告所犯業務侵占、背信及偽造私文書等罪嫌不足，
      而為不起訴處分，應無違誤。
四、綜上所述，本院認處分書以被告所為並無聲請人所指之業務侵占罪等犯行，而駁
    回聲請人對臺灣臺中地方法院檢察署檢察官不起訴處分之再議聲請，於法洵無不
    合，處分書所載理由並未違背經驗法則、論理法則或其他證據法則，難謂有何違
    誤之處。從而，本件聲請人聲請交付審判，為無理由，應予駁回。
據上論斷，依刑事訴訟法第二百五十八條之三第二項前段，裁定如主文。
中      華      民      國      九十四      年    一    月    二十五    日
                                臺灣臺中地方法院刑事第一庭
                                  審判長法  官  張  智  雄
                                        法  官  莊  嘉  蕙
                                        法  官  許  惠  瑜
右正本證明與原本無異。
不得抗告。
                                        書記官
中      華      民      國      九十四      年    一    月    二十五    日
